臺灣高雄地方法院民事判決            100年度家訴字第202號
原      告  台新國際商業銀行股份有限公司
訴訟代理人  曾椿琇
法定代理人  蔡榮棟
送達代收人  吳俊良
訴訟代理人  陳倩如
被      告  郭玉旗
被      告  曲興華
上列當事人間請求宣告分別財產制事件，本院於民國100 年10月
20日言詞辯論終結，判決如下：
    主  文
宣告被告郭玉旗、曲興華間之夫妻財產制應改用分別財產制。
訴訟費用由被告等連帶負擔。
    事實及理由
一、原告主張：緣被告即債務人郭玉旗積欠原告房貸帳款新台幣
    （下同）287,046 元整，此債權債務關係，債務人迄今尚未
    清償，經原告向屏東地方法院聲請對被告郭玉旗為強制執行
    ，惟因被告郭玉旗無財產可供執行，經屏東地院院於95年2
    月27日核發屏院95年執字第111 號債權憑證予原告，復經原
    告向國稅局調閱被告郭玉旗之最新年度財產所得資料，發現
    其名下亦無任何可供執行受償之財產，而被告2 人為夫妻關
    係，被告亦未以契約約定夫妻財產制，依民法第1005條之規
    定，應以法定財產制為其夫妻財產制，且原告已對於被告郭
    玉旗之財產聲請強制執行，然未受清償，被告郭玉旗名下亦
    無可供扣押執行之財產，是原告爰依民法第1011條之規定提
    起本訴，並聲明如主文所示等語。
二、被告之答辯：被告曲興華辯稱伊名下財產係民國95年4 月11
    日登記，係以其父留存於伊兄長之戶頭金錢購買，該筆金錢
    係伊父留給伊的，暫放於伊兄長處，並有存摺供鈞院參考；
    伊配偶郭玉旗身體不佳，皆係伊賺錢供養被告郭玉旗，有診
    斷書可憑云云。被告郭玉旗則表示無意見等語。
三、按「夫妻未以契約訂立夫妻財產制者，除本法另有規定外，
    以法定財產制，為其夫妻財產制。」、「債權人對於夫妻一
    方之財產已為扣押，而未得受清償時，法院因債權人之聲請
    ，得宣告改用分別財產制。」，民法第1005條、第1011條分
    別定有明文。而所謂未得受清償，包括全無可扣押之物或所
    扣押之物數量不足及所扣押之財產不足清償該為扣押之債權
    人債權等情形，此有最高法院89年度臺上字第854 號判決可
    資參照。
四、經查，原告主張之上揭事實，業據原告於本院審理中陳述在
    卷，並有原告提出之執行名義影本、戶籍謄本影本、國稅局
    98年度財產所得清單影本與高雄地院網路公告影本附卷可參
    ，被告郭玉旗名下並無財產資料，經本院核閱上揭書證內容
    ，核與原告上揭主張相符，是原告上揭主張之事實，應可採
    信。而原告既已對被告郭玉旗之財產聲請強制執行，惟因被
    告郭玉旗並無財產可供執行，致原告上揭債權未受清償，且
    依被告郭玉旗上揭財產歸屬資料所載，其名下無財產。雖被
    告曲興華聲稱其名下財產為婚前財產，仍無礙本院認定原告
    主張事實合乎民法第1011條規定。參諸上揭法條規定及最高
    法院判決意旨，原告依據民法第1011條規定，請求宣告被告
    2 人間之夫妻財產制改用分別財產制，於法並無不合，應予
    准許。
五、據上論結，本件原告之訴為有理由，依民事訴訟法第78條、
    第85條第2 項，判決如主文。
中    華    民    國   100    年    11    月    3     日
                           家事法庭法  官  張俊文
以上正本係照原本作成。
如對本判決上訴，須於判決送達後20日內向本院提出上訴狀。如
委任律師提起上訴者，應一併繳納上訴審裁判費。
中    華    民    國   100    年    11    月    3     日
                                   書記官  沈  蘊